【裁判字號】    99,台上,7875
【裁判日期】    991216
【裁判案由】    違反毒品危害防制條例等罪
【裁判全文】
最高法院刑事判決            九十九年度台上字第七八七五號
上  訴  人  紀懿華
選任辯護人  邱鎮北律師
上  訴  人  賴騰達
上列上訴人等因違反毒品危害防制條例等罪案件，不服台灣高等
法院中華民國九十八年五月二十一日第二審判決（九十七年度上
訴字第二九四０號，起訴案號：台灣桃園地方法院檢察署九十三
年度偵字第一九六八七號，九十四年度偵字第三四七、三九八七
、一０八八六號，九十五年度偵字第一０九六四號），提起上訴
，本院判決如下：
    主  文
上訴駁回。   
    理  由
一、販賣第二級毒品部分：
按刑事訴訟法第三百七十七條規定：上訴於第三審法院，非以判
決違背法令為理由不得為之；是提起第三審上訴，應以原判決違
背法令為理由，係屬法定要件。如果上訴理由書狀並未依據卷內
訴訟資料具體指摘原判決不適用何種法則或如何適用不當，或所
指摘原判決違法情事顯與法律規定得為第三審上訴理由之違法情
形不相適合時，均應認其上訴為違背法律上之程式，予以駁回。
本件原判決認定上訴人紀懿華、賴騰達有如其事實欄所載共同連
續販賣第二級毒品甲基安非他命犯行，因而撤銷第一審關於賴騰
達此部分科刑之判決，改判仍依行為時連續犯關係，從重論賴騰
達以共同連續販賣第二級毒品罪，累犯，處有期徒刑八年，並為
相關從刑之宣告（有期徒刑部分與其未經許可持有改造手槍所處
有期徒刑四年及以不正方法由自動付款設備取得他人之物所處有
期徒刑五月，減為有期徒刑二月又十五日部分，定應執行之刑有
期徒刑十二年一月）；另維持第一審依行為時連續犯關係，從重
論紀懿華以共同連續販賣第二級毒品罪，處有期徒刑八年六月，
並諭知相關從刑部分之判決。已詳敘其調查證據之結果及證據取
捨認定之理由；並就上訴人等否認犯行所提出之辯解，亦在理由
內詳加指駁，俱有卷存證據資料可資覆按。紀懿華上訴意旨略以
：(一)、依原審勘驗證人王贊舜於檢察官偵查中訊問光碟內容，佐
以伊始終堅稱受王贊舜之託代為購買甲基安非他命，足徵販賣甲
基安非他命予王贊舜者，應另有其人。原判決就伊究係販賣或單
純幫助施用甲基安非他命，以及有無營利意圖等情，未予釐清辨
明，遽行判斷，已有調查職責未盡之違誤；復以其收入微薄，認
伊無一次購買足供施用年餘之甲基安非他命，要屬推猜臆測，併
有理由欠備之可議。(二)、共同被告賴騰達之自白使自己居於附屬
角色，而陷伊於主導地位，顯屬卸責之詞，又證人甘義清有關向
伊購買甲基安非他命之供述，尚乏補強證據，足資擔保供述之真
實性。而卷附監聽譯文，並未記載作業人員、譯文日期等相關事
項，未經製作人簽名，且不足以證明伊有販賣甲基安非他命情事
，原審採為論斷依據，同有未洽等語。賴騰達上訴意旨則以：甘
義清警詢、偵查之證詞尚有諸多疑點，且警詢錄音帶復無留存致
無從調取，伊僅為紀懿華代送禮盒予甘義清，並無共同販賣甲基
安非他命情事云云。惟查：證據之取捨、證明力之判斷與事實之
認定，俱屬事實審法院自由裁量判斷之職權，此項職權之行使，
倘不違背客觀存在之經驗法則或論理法則，即不違法，觀諸刑事
訴訟法第一百五十五條第一項規定甚明。又證人之陳述有部分前
後不符，或相互間有所歧異時，究竟何者為可採，法院本得依其
確信自由判斷，若其基本事實之陳述與真實性無礙時，仍非不得
予以採信，茍未違背經驗法則或論理法則，即難遽指為違法，非
謂一有不符或矛盾，即應認其全部均為不可採信。從而證人之證
言先後縱有差異，事實審法院依憑其等之供述，斟酌其他證據，
本於經驗法則與論理法則，取其認為真實之一部，作為判決之證
據，自屬合法，難謂所認事實與供述證據之部分不符，即指判決
有證據上理由矛盾之違法。原判決依憑賴騰達警詢之自白、甘義
清警詢及偵查中關於向上訴人二人購買甲基安非他命，電話或由
紀懿華或由賴騰達接聽，悉由賴騰達交付毒品，以及王贊舜警詢
及偵查中有關向紀懿華購買甲基安非他命之證詞、原審勘驗王贊
舜偵訊光碟結果、扣案白色晶體七十一包、內政部警政署刑事警
察局鑑驗扣案晶體含甲基安非他命成分之鑑定書、財政部北區國
稅局關於紀懿華民國九十二、九十三年均無申報任何所得之覆函
等證據資料，經綜合判斷，認定上訴人二人確有本件共同販賣第
二級毒品犯行。並說明一般民眾普遍認知毒品之非法交易，向為
政府查禁森嚴且不予寬貸，毒品取得成本亦需費不貲，衡諸常情
，自無甘冒重罰風險而平價轉讓毒品之理。衡酌本件交易過程及
金額，甘義清購買之金額達新台幣（下同）二萬一千元，王贊舜
購買之金額達二萬八千元，是如上訴人等僅單純調貨或原價轉讓
而別無其他利益可圖，應無為甘義清、王贊舜冒險取貨之可能等
情。另以甘義清、王贊舜嗣於第一審審理時翻異前詞，甘義清更
稱：伊僅向賴騰達以原價取得甲基安非他命，並未向紀懿華或其
他人購買毒品；王贊舜則改稱：伊並未向紀懿華購買甲基安非他
命，而係請其幫忙「調貨」等語，俱屬事後迴護之詞，委無足採
等旨。其論斷要無違反經驗法則，亦無查證未盡、判決理由不備
之違誤，難認原審僅係擷取共同被告及證人不利於上訴人等之證
言，即為上訴人等不利之認定。且原判決之認定係合乎推理之邏
輯規則，尚非原審主觀之推測，亦難謂違背論理法則，而有證據
上理由矛盾之違法情事。又上訴人等雖否認販賣甲基安非他命，
而賴騰達抗辯僅單純幫紀懿華交付禮盒，毫未獲取任何利益；紀
懿華更主張係單純為王贊舜調貨。惟原判決依上述相關證據認定
上訴人等有本件販賣甲基安非他命之事實，不能僅因甘義清、王
贊舜事後翻異附和之詞，而指為違法。而關於監聽譯文之文書證
據，原審於九十八年四月三十日審理期日併同其他文書證據，逐
一提示予當事人及辯護人且告以要旨，上訴人等均稱：「沒有意
見」，而紀懿華之辯護人則稱：「對監聽譯文之證據能力不爭執
」，況原判決亦未援引該監聽譯文資為論斷依據，紀懿華上訴意
旨謂原審採為論斷依據，洵屬誤解。其餘上訴意旨所執，係就原
審採證認事職權之適法行使及原判決已明白論斷之事項，重為事
實上之爭執，尚難認係適法之第三審上訴理由。綜上，應認上訴
人等關於此部分之上訴違背法律上程式，併予駁回。
二、賴騰達違反槍砲彈藥刀械管制條例部分：
查第三審上訴書狀，應敘述上訴之理由，其未敘述者，得於提起
上訴後十日內補提理由書於原審法院，已逾上述期間，而於第三
審法院未判決前仍未提出上訴理由書狀者，第三審法院應以判決
駁回之，刑事訴訟法第三百八十二條第一項、第三百九十五條後
段規定甚明。本件關於賴騰達違反槍砲彈藥刀械管制條例部分，
賴騰達不服原審判決，於九十八年六月十六日提起上訴，並未敘
述理由，迄今逾期已久，於本院未判決前仍未提出，依上開規定
，其此部分上訴自非合法，應予駁回。
三、賴騰達以不正方法使用自動付款設備詐欺部分：
按刑事訴訟法第三百七十六條所列各罪之案件，經第二審判決者
，不得上訴於第三審法院，法有明文。賴騰達另因以不正方法使
用自動付款設備詐欺部分，經原審依刑法第三百三十九條之二論
處罪刑，核屬刑事訴訟法第三百七十六條第一款之案件。依首開
說明，既經第二審判決，自不得上訴於第三審法院，賴騰達猶復
提起上訴，顯為法所不許，應併予駁回。
據上論結，應依刑事訴訟法第三百九十五條，判決如主文。
中    華    民    國  九十九  年   十二   月   十六   日
                      最高法院刑事第七庭
                          審判長法官  洪  文  章  
                                法官  王  居  財  
                                法官  郭  毓  洲  
                                法官  黃  梅  月  
                                法官  沈  揚  仁  
本件正本證明與原本無異
                                      書  記  官  
中    華    民    國  九十九  年   十二   月   二十   日
                                                      Ｅ

司法院資訊處製作；財團法人民間司法改革基金會備份。
